臺灣高雄地方法院刑事判決             100年度易字第1080號
公  訴  人  臺灣高雄地方法院檢察署檢察官
被      告  張尚忠
上列被告因恐嚇取財案件，經檢察官提起公訴（100 年度偵字第
5964號），本院判決如下：
    主  文
張尚忠共同意圖為自己不法之所有，以恐嚇使人將本人之物交付
，累犯，處有期徒刑拾月。
    事  實
一、(一)張尚忠前因妨害風化案件，經臺灣臺北地方法院於民國94
      年3 月31日以93年度訴字第1553號判處有期徒刑1 年10月
      ，經臺灣高等法院以94年度上訴字第1320號、最高法院以
      94年度臺上字第6961號上訴駁回，於94年12月8 日確定，
      嗣經減刑為有期徒刑9 月確定，於96年11月7 日縮刑期滿
      執行完畢。
    (二)詎仍不知悔改，其係遊覽車司機，與長谷綜合旅行社有限
      公司（下稱長谷旅行社，址設高雄市前金區○○○路77之
      1 號8 樓之1 ）導遊龔建安間，因帶團購物糾紛，遭其任
      職之遊覽車公司解僱，於99年8 月6 日上午，張尚忠及龔
      建安在長谷旅行社上址辦公室經長谷旅行社副總經理葉添
      寶、經理李佩紋協調後並無結果，張尚忠對龔建安心生不
      滿，夥同姓名年籍不詳綽號「阿六」及另名身著黑衣（下
      稱黑衣男子）之成年男子，意圖為自己不法之所有，基於
      恐嚇使人將本人之物交付及得財產上不法利益之犯意聯絡
      ，於同日上午11時許，龔建安騎乘機車離開長谷旅行社辦
      公室後，在高雄市○○區○○路及中山路口與駕駛汽車之
      張尚忠相遇，張尚忠藉口請龔建安一同前往向遊覽車公司
      老闆娘解釋，龔建安不疑有他而上車，惟張尚忠旋駕車至
      高雄巿新興區○○○路11號尊龍大飯店搭載「阿六」及黑
      衣男子上車，張尚忠、「阿六」及黑衣男子即要求龔建安
      賠償張尚忠之損失即1 個月薪水新臺幣（下同）50,000元
      ，龔建安表示沒有那麼多錢，「阿六」及黑衣男子遂恫稱
      ：「現在是兄弟在喬事情，一切算50,000元，不是在做生
      意，說一是一，說二是二。」隨後下車，張尚忠則向龔建
      安恫稱：「如果你今天不付50,000元就試試看，一定會找
      到你，不要讓我遇到你，不然會讓你難看」等語，龔建安
      因而心生畏懼，同意給付張尚忠50,000元，於同日中午12
      時30分至高雄市○○路富邦商業銀行自動櫃員機提領13,0
      00元，連同身上現金10,000元，共計交給張尚忠23,000元
      ，兩人隨後在高雄市○○路、仁智路口便利商店，由張尚
      忠書寫和解書記載龔建安同意賠償張尚忠50,000元和解，
      已付23,000元，99年8 月8 日付清27,000元，龔建安因恐
      懼張尚忠對其不利，而在上開和解書上簽名，始行離去。
      嗣龔建安未再給付餘款27,000元，張尚忠即與「阿六」接
      續前開恐嚇取財之犯意聯絡，分由張尚忠以其門號0000-0
      00000 號行動電話，於99年8 月9 日下午7 時29分發送簡
      訊「幾點見面，不見面不接電話後果自己負責，不談，找
      到不要怪我們不給情侶面」給龔建安；「阿六」以其門號
      0000-000000 號行動電話於：1.99年8 月9 日上午10時24
      分發送簡訊：「裝肖仔的後果請你再考慮一下作決定！下
      通電話你不接我永遠不會再打…」、2.99年8 月9 日上午
      10時49分發送簡訊：「待會兒忠仔會先帶20個人去公司那
      邊“等”你！接下來再決定下一個步驟…」、3.99年8 月
      11日下午8 時57分發送簡訊：「龔先生你跟阿忠的事情有
      任何麻煩、困難、不便都可以跟我商量！你都拿給他2 萬
      多塊了，後續你卻言而無信“裝肖仔”…避不見面的結果
      你跟他絕對會出事的…為了這點錢實不必要…奉勸請您三
      思…待您來電！」、4.99年8 月12日上午10時51分發送簡
      訊：「既然龔先生執意如此…那就請您好自為之！最後抱
      歉必須請教您一件事情：您總共拿多少錢給忠仔能否煩請
      告知（正確的數字）」給龔建安，使龔建安感到恐懼。張
      尚忠共計獲取現金23,000元及所餘27,000元和解書債權之
      不法利益。
二、案經龔建安訴由高雄市政府警察局新興分局報告臺灣高雄地
    方法院檢察署檢察官偵查起訴。
    理  由
甲、程序部分：
一、按被告以外之人於偵查中向檢察官所為之陳述，除顯有不可
    信之情況者外，得為證據。刑事訴訟法第159 條之1 第2 項
    定有明文。而所謂「顯有不可信」之情況，係指其不可信之
    情形，甚為顯著瞭然者，固非以絕對不須經過調查程序為條
    件，然須從卷證本身，綜合訊問時之外部情況，例如：是否
    踐行偵查中調查人證之法定程序，給予在場被告適當詰問證
    人之機會等情，為形式上之觀察或調查，即可發現，無待進
    一步為實質調查之情形而言，最高法院96年度臺上字第5684
    號判決意旨可資參照。查龔建安、吳慧珠、葉添寶之檢察官
    訊問筆錄，均為被告張尚忠以外之人於審判外之言詞陳述，
    然其等於受訊問時均先經檢察官告知具結之義務及偽證之處
    罰後命其等具結，有各該訊問筆錄及證人結文附卷，且形式
    上觀察其等證述內容，並無誇大或顯與常情相違之顯不可信
    之情況，是依上開法條規定，得為證據，合先敘明。
二、次按被告以外之人，於檢察事務官、司法警察官或司法警察
    調查中所為之陳述，與審判中不符，如其先前所為之陳述經
    證明具有較可信之特別情況，且為證明犯罪事實存否所必要
    者，得為證據，刑事訴訟法第159 條之2 亦有明定。準此，
    被告以外之人於司法警察人員調查中所為之陳述，如於審判
    中已到庭證述，且與審判中之陳述相符時，則其前於警詢之
    陳述並不符合刑事訴訟法第159 條之2 有關傳聞例外之規定
    ，故不得作為認定本案犯罪事實有無之證據，即應以其於審
    判中之陳述作為證據。查證人龔建安於警詢中之陳述，核與
    其嗣於本院審理中證述之情節並無實質上之不符，參照上開
    說明，其警詢中之陳述已無作為證據之必要，而無證據能力
    。
乙、實體部分：
一、訊據被告矢口否認有何恐嚇取財之犯行，辯稱：其並未強制
    或妨害告訴人龔建安之自由，和解書係告訴人自願簽立云云
    。經查：
    (一)被告係遊覽車司機，與長谷旅行社導遊即告訴人間，因帶
      團購物糾紛，遭其任職之遊覽車公司解僱，於99年8 月6
      日上午，被告及告訴人在長谷旅行社辦公室經該社副總經
      理葉添寶、經理李佩紋協調後並無結果，於同日上午11時
      許，告訴人騎乘機車離開長谷旅行社辦公室後，在高雄市
      苓雅區○○路及中山路口與駕駛汽車之被告相遇，被告要
      求告訴人一同前往向遊覽車公司老闆娘解釋，龔建安遂坐
      上被告的車子，途中在高雄市新興區○○○路及中山路口
      與「阿六」會合，其後告訴人同意給付被告50,000元，於
      同日中午12時30分至高雄市○○路富邦商業銀行自動櫃員
      機提領13,000元，連同身上現金10,000元，共計交給被告
      23,000元，兩人隨後在高雄市○○路、仁智路口便利商店
      ，由被告書寫和解書記載告訴人同意賠償被告50,000元和
      解，已付23,000元，99年8 月8 日付清27,000元，並經告
      訴人在上開和解書上簽名。嗣告訴人未再給付餘款27,000
      元，被告即以其門號0000-000000 號行動電話，於99年8
      月9 日下午7 時29分發送簡訊「幾點見面，不見面不接電
      話後果自己負責，不談，找到不要怪我們不給情侶面」給
      告訴人；「阿六」亦以其門號0000-000000 號行動電話於
      ：1.99年8 月9 日上午10時24分發送簡訊：「裝肖仔的後
      果請你再考慮一下作決定！下通電話你不接我永遠不會再
      打…」、2.99年8 月9 日上午10時49分發送簡訊：「待會
      兒忠仔會先帶20個人去公司那邊“等”你！接下來再決定
      下一個步驟…」、3.99年8 月11日下午8 時57分發送簡訊
      ：「龔先生你跟阿忠的事情有任何麻煩、困難、不便都可
      以跟我商量！你都拿給他2 萬多塊了，後續你卻言而無信
      “裝肖仔”…避不見面的結果你跟他絕對會出事的…為了
      這點錢實不必要…奉勸請您三思…待您來電！」、4.99年
      8 月12日上午10時51分發送簡訊：「既然龔先生執意如此
      …那就請您好自為之！最後抱歉必須請教您一件事情：您
      總共拿多少錢給忠仔能否煩請告知（正確的數字）」給告
      訴人之事實，業據告訴人於檢察官訊問及本院審理時具結
      證述（偵卷第16至19頁、本院卷第41頁背面到第44頁）明
      確，核與吳慧珠即長谷旅行社協理、葉添寶於檢察官訊問
      時具結證述（偵卷第42至44頁、第46至47頁）情節相符，
      並有通聯調閱查詢單4 份（警卷第12至29頁）、手機簡訊
      翻拍照片3 張（警卷第30、32頁）、和解書影本1 份（警
      卷第38頁）、郵政存簿儲金簿影本1 份（警卷第40至41頁
      ）等附卷可稽，復為被告所不否認（警卷第2 至4 頁、偵
      卷第30至31頁、審易卷第23頁背面），堪以認定。
    (二)被告雖否認有何恐嚇取財、恐嚇得利之犯行，辯稱係告訴
      人自願賠償其50,000元云云，然查：
      1.告訴人於本院100 年10月16日審理時具結證述：被告以
        一同向遊覽車公司負責人解釋為由，告訴人不疑有他而
        搭乘被告駕駛之車輛前往尊龍酒店，到該處尚有黑衣男
        子及「阿六」上車，被告、「阿六」及黑衣男子要求告
        訴人賠償被告之損失，黑衣男子說不是在講生意，問被
        告損失多少，被告回答損失50,000元、60,000元，黑衣
        男子說直接以50,000元做決定，因該男子身穿黑衣，並
        說「現在是兄弟在喬事情，說一是一，二是二」，告訴
        人認為該男子是黑道而感覺害怕，被告也說「如果你今
        天不付50,000元就試看看，一定會找到你，不要讓我遇
        到你，不然會讓你難看」等語，告訴人因為害怕才願意
        領錢給被告並與被告簽和解書，之後又收到前揭簡訊（
        本院卷第41頁背面到第44頁）等語，明確指述告訴人係
        因被告及「阿六」、黑衣男子之言語恐嚇，心生畏懼，
        始被迫同意給付被告50,000元，並已給付現金23,000元
        及簽和解書等情。
      2.而依葉添寶於檢察官訊問之證述，被告帶人到公司與告
        訴人對質，對質完被告就先離開，告訴人比較慢走，在
        公司待了約1 個小時才離開（偵卷第47頁）乙情，就此
        ，告訴人明確證稱：「（問：在本案發生當天，為何你
        跟被告在公司對質後，你隔了1 個小時才離開公司？）
        因為我怕被告在樓下做對我不利的動作，我想說這樣可
        以避免衝突，因為被告有帶2 位黑衣人到我們公司。」
        （本院卷第43頁背面至第44頁）等語。是告訴人因害怕
        被告對其不利，在協調對質完後，特地等待1 個小時才
        離開，避免和被告碰到面，顯見告訴人對於被告非常忌
        憚，躲避尚且不及，豈有與被告相遇後，竟「主動要向
        遊覽車公司老闆娘解釋」、「主動向被告表示歉意要賠
        償50,000元」、「表示要請被告和『阿六』吃飯」（見
        警卷第2 至3 頁被告筆錄）之可能。再者，告訴人如有
        「賠償被告50,000元」之意願，則於同日上午在長谷旅
        行社辦公室和被告協商對質時即可透過葉添寶及李佩紋
        協調簽訂和解內容，然而該次協商並無結果，告訴人特
        地等了1 個小時後才離開以躲避被告，竟然會在路上碰
        到被告後，在沒有任何外力干擾下，旋即「主動賠錢並
        和被告簽和解書」，實難以置信。被告所辯上情，顯非
        可採。
      3.更何況，觀諸上開簡訊內容，被告的簡訊中「後果自己
        負責」、「不談，找到不要怪我們不給情侶面」及「阿
        六」的簡訊中「裝肖仔的後果你再考慮一下作決定」、
        「待會兒忠仔會先帶20個人去公司那邊“等”你！」、
        「後續你卻言而無信“裝肖仔”…避不見面的結果你跟
        他絕對會出事的…」、「既然龔先生執意如此…那就請
        您好自為之！」等字句均充滿警告之意味，暗示告訴人
        如不出面解決，極可能因此發生不測之後果。倘告訴人
        係自願與被告簽和解書並願意賠償，當會按時給付，縱
        使一時遲付，被告及「阿六」也不至於在約定之翌日立
        即出言恐嚇催討，益見告訴人係因意思自由受到被告及
        「阿六」等人之恐嚇壓制，迫於無奈下才交付23,000元
        並簽立和解書，故告訴人一旦遲付，被告及「阿六」立
        即接續前開恐嚇犯意，以簡訊恐嚇催討甚明。
      4.末被告雖辯稱其對「阿六」之簡訊並不知情（本院卷第
        44頁背面至第45頁）云云。惟查被告、「阿六」及黑衣
        男子於99年8 月6 日分別出言恐嚇告訴人給付23,000元
        及簽立和解書，已如前述。其後「阿六」於99年8 月9
        日上午10時24分及10時49分發送2 通簡訊給告訴人恐嚇
        「裝肖仔的後果」、「忠仔會帶人去等你」後，被告於
        同日下午7 時29分亦發送簡訊恐嚇告訴人「後果自己負
        責」、「不談，不要怪我們不給情侶面」，之後「阿六
        」接著於99年8 月11日及99年8 月12日繼續發簡訊要求
        告訴人出面。是被告及「阿六」發簡訊恐嚇告訴人之目
        的，均在要求告訴人出面給付尾款，其等恐嚇之目的同
        一，顯見被告就「阿六」之恐嚇簡訊亦有犯意聯絡甚明
        。則被告、「阿六」及黑衣男子間就恐嚇告訴人給付現
        金23,000元及簽立和解書間之恐嚇取財及恐嚇得利，有
        犯意聯絡及行為分擔，足以認定。
    (三)綜上所述，本案事證明確，被告之辯解難以採信，其夥同
      「阿六」及黑衣男子恐嚇取財及恐嚇得利之犯行均堪以認
      定，應依法論科。
二、論罪科刑之理由：
    (一)查被告出言恫嚇，使告訴人心生畏懼，除交付現金23,000
      元外，尚在被告所擬具之和解書上簽名，被告因而亦獲取
      所餘27,000元債權之不法利益。是核被告所為，係犯刑法
      第346 條第1 項恐嚇取財及同條第2 項恐嚇得利罪。恐嚇
      簽立和解書部分因已記載於起訴書犯罪事實內，檢察官並
      當庭表示此部分應係一行為構成恐嚇取財及恐嚇得利（本
      院卷第46頁背面），復經本院告知被告後予其表示意見之
      機會（同上頁），是此部分業經起訴而為本院審理範圍內
      ，附此敘明。
    (二)被告、「阿六」及黑衣男子間就恐嚇取財及恐嚇得利之犯
      行，有犯意聯絡及行為分擔，應均論以共同正犯。
    (三)被告先以言詞恐嚇後再以簡訊恐嚇，係於密接之時間及同
      地實施，侵害同一法益，各行為之獨立性極為薄弱，且係
      出於同一恐嚇取財、恐嚇得利之目的，依一般社會健全觀
      念，在時間差距上難以強行分開，應視為數個舉動之接續
      施行，合為包括之一行為予以評價，屬接續犯。
    (四)其以言語及簡訊恐嚇之接續一行為，犯恐嚇取財罪及恐嚇
      得利罪，係以一行為觸犯數罪名，為想像競合犯，應從一
      重之恐嚇取財罪處斷。
    (五)又其前因妨害風化案件，經臺灣臺北地方法院於94年3 月
      31日以93年度訴字第1553號判處有期徒刑1 年10月，經臺
      灣高等法院以94年度上訴字第1320號、最高法院以94年度
      臺上字第6961號上訴駁回，於94年12月8 日確定，嗣經減
      刑為有期徒刑9 月確定，於96年11月7 日縮刑期滿執行完
      畢，有臺灣高等法院被告前案紀錄表1 份附卷可憑，其於
      前開徒刑執行完畢後5 年內，故意犯本件有期徒刑以上之
      罪，為累犯，應依法加重其刑。
    (六)爰審酌被告為遊覽車司機，與告訴人搭配帶團出遊，因被
      告為賺取佣金而擅自至行程外地點讓客人購買太陽餅，經
      領隊舉發，長谷旅行社向遊覽車公司表示可能遭罰鍰部分
      要扣錢，遊覽車公司即將被告開除，被告不思反省，反而
      認告訴人害其遭遊覽車公司解僱，竟夥同「阿六」及黑衣
      男子，以言詞恐嚇方式使告訴人心生恐懼，而獲取現金23
      ,000元及所餘27,000元和解書債權之不法利益，其後為催
      討剩餘27,000元而接續以簡訊恐嚇，使告訴人飽受驚嚇，
      及其犯後矢口否認，復未返還告訴人金錢，態度惡劣，難
      認有何悔意等犯罪之動機、目的、手段及告訴人所受損害
      等一切情狀，量處如主文所示之刑。
三、據上論斷，應依刑事訴訟法第299 條第1 項前段，刑法第28
    條、第346 條第1 項、第2 項、第55條、第47條第1 項，刑
    法施行法第1 條之1 ，判決如主文。
本案經檢察官周天畏到庭執行職務。
中    華    民    國   100    年    10    月    20    日
                  刑事第十二庭  審判長法  官  黃建榮
                                      法  官  陳川傑
                                      法  官  李貞瑩
以上正本證明與原本無異。
如不服本判決應於收受判決後10日內向本院提出上訴書狀，並應
敘述具體理由。其未敘述上訴理由者，應於上訴期間屆滿後20日
內向本院補提理由書（均須按他造當事人之人數附繕本）「切勿
逕送上級法院」。
中    華    民    國   100    年    10    月    20    日
                                      書記官  黃翔彬
中華民國刑法第346 條（恐嚇取財得利罪）
意圖為自己或第三人不法之所有，以恐嚇使人將本人或第三人之
物交付者，處6 月以上5 年以下有期徒刑，得併科1 千元以下罰
金。
以前項方法得財產上不法之利益，或使第三人得之者，亦同。
前二項之未遂犯罰之。